【裁判字號】    92,上訴,736
【裁判日期】    920723
【裁判案由】    毒品危害防制條例
【裁判全文】
臺灣高等法院刑事判決                            九十二年度上訴字第七三六號
    上  訴  人  臺灣桃園地方法院檢察署檢察官
    被      告  丁○○
    指定辯護人  本院公設辯護人乙○○
右上訴人因被告違反毒品危害防制條例案件，不服臺灣桃園地方法院九十年度訴字第
九四七號，中華民國九十二年一月七日第一審判決（起訴案號：臺灣桃園地方法院檢
察署九十年度偵字第六三三五號）提起上訴，本院判決如左：
    主  文
原判決撤銷。
丁○○轉讓第二級毒品，累犯，處有期徒刑壹年。扣案之第二級毒品安非他命壹包 (
淨重柒點柒肆公克) 沒收銷燬之、扣案之ＭＯＴＯＲＯＬＡ牌Ｖ八０八八型行動電話
壹支沒收之。
    事  實
一、丁○○曾於民國八十五年間，因違反麻醉藥品管理條例案件，經台灣板橋地方法
    院於八十五年十二月二十八日以八十五年度訴字第二四六二號刑事判決判處有期
    徒刑六月，嗣經台灣高等法院於八十六年四月九日以八十六年度上易字第一七０
    三號刑事判決撤銷原判決，仍判處有期徒刑六月確定，於八十七年四月七日執行
    完畢，猶不知悔改，丁○○因曾前往丙○○所承租位於桃園縣桃園市○○路三八
    七之九號長城賓館六○一號房內施用第二級毒品安非他命，而與丙○○、丙○○
    之女友甲○○結識，丁○○明知安非他命係第二級毒品，不得非法轉讓，竟基於
    轉讓第二級毒品安非他命之犯意，於九十年四月十四日下午三時許，前往前揭賓
    館六○一號房內，以其所有價值約新臺幣（下同）一萬元之第二級毒品安非他命
    ( 約十二公克) ，與丙○○所有等值之摩托羅拉牌Ｖ八○八八型行動電話一支（
    價值約一萬元）互易，而平價轉讓第二級毒品安非他命與丙○○一次，嗣於翌 (
    十五) 日下午九時四十五分許，丁○○因對上開互易所得之行動電話不甚滿意，
    有意取消互易，擬前往前揭賓館六０一號房，向丙○○換回其因互易所交付之安
    非他命，行至前揭賓館三至四樓之樓梯間時，即為警查獲，並在丁○○身上查扣
    因互易所得之行動電話一支，復在前揭賓館六０一號房內查扣丙○○因與丁○○
    互易所得剩餘之第二級毒品安非他命一包 (淨重七．七四公克)，而查悉上情。
二、案經桃園縣警察局桃園分局報請臺灣桃園地方法院檢察署檢察官偵查起訴。
    理  由
一、訊據被告丁○○於本院調查時固坦承於右揭時、地為警查獲，並由警方在其身上
    查扣摩托羅拉牌Ｖ八○八八型行動電話一支之事實，並有該支行動電話扣案可稽
    ，被告此部分之供述自屬真實，惟矢口否認有何公訴人所指以第二級毒品安非他
    命十二公克與丙○○互易等值之上開行動電話之轉讓第二級毒品犯行，辯稱：案
    發當日，我在路上遇見綽號「阿宏」者，綽號「阿宏」者問我會不會到長城賓館
    ，我說會去，綽號「阿宏」者就拿出該支行動電話委託我交給丙○○云云。惟查
    ：
(一)證人即與被告互易之丙○○於警訊時即明確證稱：「丁○○要還我手機，並拿回
    先前放在我這裡的安非他命十二公克，我即帶丁○○至六○一房內拿回他的安非
    他命毒品」、「因我之前十四日拿該支行動電話ＭＯＴＯＲＯＬＡ八○八八型向
    丁○○購買一大包安非他命重約十二公克，所以毒品會在六○一房內，因丁○○
    不滿意手機外型顏色，故四月十五日晚間欲退回，並向我要回該毒品，值新臺幣
    一萬元左右」、「因丁○○於九十年四月十四日下午十五時在長城賓館六○五房
    內當場試食安非他命給我看，及我有留安非他命毒品予甲○○在六○一房內吸食
    ，所以毒品才變少。」等語（見偵查卷第十四頁），證人即丙○○之女友甲○○
    於警訊時證稱：「那包比較大包（毛重八點三公克，即本案互易之安非他命）的
    安非他命，是昨（十五）日下午二、三時左右，丙○○用行動電話（ＭＯＴＯＲ
    ＯＬＡ八○八八型，現市值約新台幣一萬元左右）向丁○○換取的，當時是在六
    ○一室我親眼看到的，至於另外三包安非他命、海洛因及含有安非他命殘渣二小
    包，我聽丙○○說是綽號「阿宏」的男子給他的」等語（見偵查卷第十九頁），
    於偵查時仍證稱：「丁○○在昨天下午二、三點拿一包安非他命到六○一號房向
    孫換他的手機（摩托羅拉八○八八型手機），被查到安非他命其中最大那一包是
    謝賣給孫的，當時我在現場親眼看到」等語（見偵查卷第三十一頁），證人丙○○於警訊、甲○○於警訊、偵查時所證述之被告以安非他命十二公克與證人丙○○所有之ＭＯＴＯＲＯＬＡ八○八八型手機互易一節悉相符合，而被告與證人丙○○、甲○○彼此間並無任何仇恨怨隙，業據被告、證人丙○○於本院調查時供
    明在卷，參以證人丙○○、甲○○與被告均係同時在上開賓館為警查獲，顯見被
    告與證人丙○○、甲○○交情非惡，衡情證人丙○○、甲○○自無設詞誣陷被告
    之理，況且證人丙○○係於九十年四月十六日凌晨一時四十分至一時四十五分許
    由大樹所員警黃福源製作警訊筆錄，而證人甲○○係於九十年四月十六日上午七
    時許由大樹所員警黃樹萌製作警訊筆訊，此有各該警訊筆錄上所示之訊問時間、
    受命訊問人職別、姓名供參，倘證人丙○○確未與被告互易，證人甲○○未親眼
    目睹被告與證人丙○○互易之情，證人丙○○、甲○○何以在先後不同時間由不
    同之員警製作警訊筆錄時竟均不約而同為相同之證述，故證人丙○○於警訊、甲○○於警訊、偵查時之證述顯係其親身經歷、親眼目睹，此外警方確分別在被告
    之身上查獲證人丙○○所有之ＭＯＴＯＲＯＬＡ八○八八型手機一支，同時在上
    開賓館六０一號房查獲白色結晶狀物品一包，而該白色結晶狀物品一包，經送法
    務部調查局鑑定結果，確為第二級毒品安非他命，淨重七．七四公克，此有法務
    部調查局九十一年十月十七日調科壹字第０九一００六二九九九０號檢驗通知書
    一紙附卷及上開手機及安非他命一包 (淨重七．七四公克) 扣案可稽，足徵證人
    丙○○於警訊、甲○○於警訊、偵查時之證述確屬真實。雖證人甲○○於警訊時
    證稱：安非他命是昨 (十五) 日下午二、三時左右換取，而與證人丙○○於警訊
    時證稱：九十年四月十四日下午十五時換取、試食，在時間上雖有一日之差距，
    然其所供之下午二、三時許則屬一致，而證人丙○○、甲○○係於九十年四月十
    五日下午十時許為警查獲，於翌 (十六) 日凌晨一時、上午七時許製作警訊筆錄
    ，證人甲○○為警查獲後對於時間之流逝，自較常人難以察覺，且參諸證人甲○○於原審調查時所證：四月十四日，被告有到六０一號房‧‧‧我只有看到被告
    拿一包毒品出來等語，顯然證人甲○○所稱之昨日應係為警查獲日之昨日即十四
    日 (至於偵查時所供之十五日，當然係沿用之前錯誤之警訊內容) ，核與證人丙○○所證之九十年四月十四日下午三時許互相吻合，故被告之指定辯護人以證人
    丙○○、甲○○所證之互易日期不一致而質疑其可信度，即無可採。
(二)嗣警方將被告、證人丙○○、甲○○一起移送台灣桃園地方法院檢察署檢察官複
    訊時，證人丙○○於偵查時翻異前詞，改稱：「安非他命應該是綽號「阿宏」者
    所有，他是透過丁○○放在房間」、「 (那支摩托羅拉八０八八手機為何在丁○○那裡？) 因為他說可以去換現金或另外的東西，所謂另外的東西就是安非他命
    之類的東西，應該是跟「阿宏」換」等語，嗣又稱：「 (有無以該支手機向丁○○換取安非他命？)有」、「 (到底有沒有？)有」、「 (那剛為何不講？) 因為
    還沒換成功之前警察就來了」、「 (何時跟他換？) 十五號，下午三點多，三、
    四點」、「 (你何時跟他講的？) 下午三、四時，我載他去樹林時跟他講的」、
    「(是你主動跟他講還是他說要換的？)是他說他要手機，可以用安非他命來換」
    、「 (十五日下午三、四點你載他去樹林時，他問你可否用安非他命來換那支手
    機，你說好，後來你就不知他何時將安放在房間裡，是嗎？) 是」等語 (以上引
    自證人丙○○偵訊內容錄音帶之譯文) ，嗣於原審第一次調查時結證稱：「在我
    被查獲的前一天下午，林文智跟我說被告要拿二級毒品安非他命 (跟) 我換手機
    ，當時我因為之前有欠林文智約二、三千元，所以將手機放在林文智家裡，由林
    文智去交換，至於他後來有無交換我不清楚。被查獲當天，我當時是在市區內，
    接到林文智的聯絡，約我回去長城賓館，說是被告要拿手機回來還我，我才回去
    長城賓館，到賓館時，我先上樓，尚未到房間，就遇到被告，後來警員來了就和
    他一起進房間」、「林文智和被告有無交換及如何交換我都不清楚」、「他沒把
    毒品給我，至於他與林文智有沒有換，我就不清楚」、「當時警察要我交待毒品
    的來源，而林文智確有向我說交換毒品的事，所以我才這樣說」、「後來我是把
    手機交給林文智，再由被告去取」、「（被告就本件買賣是否有與你聯繫過？）
    有提過一次，但我都交給林文智處理、被告並沒有打電話來說要退還手機」等語
    （見原審九十一年五月二十二日訊問筆錄），於原審第二次調查時又改稱：「我
    沒有拿手機請林文智去幫我跟丁○○換安非他命」、「之前手機是擺在他 (指林
    文智) 那裡，我沒有說請他去換毒品」、「丁○○有提過，但我不知道有沒有換
    到，被告所說的阿宏是叫張志鴻，．．．實際上被告並沒有拿毒品跟我換手機」
    等語（見原審九十一年六月十四日訊問筆錄），嗣於本院調查時又證稱：「丁○○有提議要用毒品換手機，後來沒有換，丁○○說要換手機是以前通電話臨時說
    的，可是沒有換」、「後來沒有換，當時我在警訊說有換成，是因為我要找朋友
    才知道有沒有換成，還沒有上去就被警察抓了」、「 (為何要找朋友才知道有沒
    有換成？) 因為丁○○也是同時要去那裡，好像是我朋友才有在用，才會知道，
    我的手機是有要交給丁○○，可是還沒有換，因為我不知道丁○○有沒有到賓館
    拿手機」、「 (丁○○是否有找人傳話叫你不要亂講話？) 開庭的時候有碰到，
    他有叫我不要亂講」等語，證人丙○○或稱經由被告向綽號「阿宏」者換取安非
    他命，或稱被告與其口頭約定以手機及安非他命互易，但是否確已互易完成其不
    知情，或稱其因積欠林文智金錢，經由林文智與被告換取安非他命云云，前後證
    述反覆，說詞彼此矛盾，且證人林文智於原審調查時結證稱：「 (丙○○有無叫
    你去跟丁○○拿東西換安非他命？) 沒有這回事，那是不可能的」等語 (見原審
    卷第一四三頁) ，而證人丙○○於警訊時距案發時間最為接近，且未經任何外力
    介入或利益衡量，而嗣後被告即向證人丙○○告知不要亂講話，雖未明確要求證
    人丙○○必為何種之陳述，然對於證人丙○○之心理當然產生一定之壓力，證人
    丙○○於警訊時未經任何利益衡量之明確供述自較其後因被告要其不要亂講話之
    不一致、相互矛盾之供述為可採，證人丙○○前後不一致之供述，顯係為迴護被
    告而臨訟任意捏就之詞，不足採信。至於證人甲○○於原審調查時結證稱：「我
    沒有看到，我是聽到我男友說他用手機跟被告換的」、「我是看到他們吸食，沒
    有看到他們互易」、「（丙○○平時的毒品如何來？）我和他認識不久，但有聽
    說是阿宏拿給他的」、「四月十四日被告有到六○一號房，一起施用毒品，我只
    有看到被告拿一包毒品出來，但沒看到他們互相交換，後來我去浴室洗澡，所以
    不清楚他們有無交易」、「好像是換好後跟我說的」等語（見原審九十年七月六
    日訊問筆錄），證人甲○○雖不否認其之前所供被告與證人丙○○確有以手機及
    安非他命互易之情，然由原先所供之親眼目睹，改稱為係聽聞自證人丙○○，本
    院因傳拘證人甲○○無著而未能傳訊證人甲○○到庭做證進一步查證其情，然證
    人甲○○於警訊及偵查時均一再證稱其係親眼目睹，嗣於原審改稱係聽聞自證人
    丙○○云云，顯係迴護被告之詞，亦不足採信，原審未能詳究證人甲○○於警訊
    、偵查及原審之證述何者較為可採，僅以證人甲○○在原審證稱其聽聞自證人丙○○而遽以認定證人甲○○之證述係屬傳聞而無證據能力，即屬率斷。
(三)依證人丙○○於警訊時、甲○○於警訊、偵查時之證述，被告確有持重量約十二
    公克之安非他命與證人丙○○所有之手機互易，證人丙○○同意以其手機與被告
    所持有之十二公克安非他命互易，衡情必有其使用用途，非僅供證人丙○○或甲○○施用一端，然十二公克之安非他命，在一日又數小時內短少四公克左右及其
    用途為何，倘非證人丙○○、甲○○坦白供述，衡情無從窺其實情，而其實際之
    使用用途為何或恐使證人丙○○有受刑事訴追之虞，原審以扣案之安非他命僅七
    ．七四公克，與互易所得之十二公克，已有四公克之短差，而證人丙○○依其驗
    尿呈安非他命陰性反應，證人甲○○復無可能在短短一日又數小時內施用四公克
    之安非他命，而否定證人丙○○、甲○○上開證述之真實性，亦欠妥適。
(四)被告辯稱扣案之手機係不詳姓名年籍，綽號「阿宏」之男子託其轉交予證人丙○○云云，雖被告迄無法提出「阿宏」之真實姓名等相關資料，供本院進一步查證
    ，以釐清事情之真相，但由證人丙○○及甲○○二人之上開證述，其二人均分別
    異時、異地提到「阿宏」之姓名，被告所述「阿宏」之男子應確有其人。然被告
    於警訊時供稱：十五日十四時左右，在我返家的途中，行經三峽鎮○○路時，我
    遇到一個綽號「阿宏」的朋友，「阿宏」交給我的，他拜託我，叫我詢問其他的
    朋友看沒有人要買那支行動電話，但我的朋友都沒人要買，所以才會帶在身上，
    另外「阿宏」又交待如果都沒人要買的話，就將那支電話拿到長城賓館交給丙○○，所以我才會去長城賓館與丙○○會面等語，於偵查時供稱：「九十年四月十
    五日下午四、五點，阿宏在三峽拿給我叫我去問有沒有人要買，若沒有就拿到長
    城賓館去還」等語，於原審供稱：「阿宏」叫我拿電話去長城賓館給丙○○，說
    那電話是丙○○的等語，於本院調查時供稱：我在半路碰到「阿宏」，他問我會
    不會去長城賓館，我說會，他就拿出這支行動電話叫我交給丙○○等語，對於綽
    號「阿宏」者究係要其交還手機與證人丙○○，或要其代尋手機之買主，先後所
    供已不一致，又被告與綽號「阿宏」者在三峽鎮○○路不期而遇，其機率甚微，
    又三峽鎮○○路與桃園市○○路，距離非遠，綽號「阿宏」者又與證人丙○○相
    識，有何急迫之原因無法親自交還手機，而要輾轉委由被告交還證人丙○○，又
    證人丙○○於偵查、原審或稱係委由被告與綽號「阿宏」互易，或稱係委由林文
    智與被告互易，前後所供不一，核亦與被告所辯之情節互有出入，故被告所辯係
    在半路遇到綽號「阿宏」，「阿宏」要其交付手機與證人丙○○云云，實違常理
    ，無非事後卸責之詞，不足採信。
(五)綜上所述，本院依據證人丙○○於警訊、甲○○於警訊、偵查時之證述，及在上
    開賓館六０一號房查扣之上開手機及安非他命一包 (淨重七．七四公克 )，足以
    認定被告確有以其安非他命約十二公克與證人丙○○所有之手機互易之情，被告
    所辯其係受綽號「阿宏」者之委託前往長城賓館將手機返還丙○○云云，顯屬圖
    卸之詞，不足採信。本件事證已經明確，被告犯行洵堪認定。
二、按安非他命係毒品危害防制條例第二條第二項第二款之第二級毒品。核被告所為
    ，係犯毒品危害防制條例第八條第二項轉讓第二級毒品罪；其於轉讓前持有第二
    級毒品安非他命之低度行為應為轉讓之高度行為所吸收，不另論罪，又被告以其
    安非他命與丙○○之手機互易，其價值等值，並無任何積極證據證明被告因互易
    所得之手機之價格已逾被告購入該安非他命之價格，被告既未營得不法之利益，
    則其行為僅構成轉讓第二級毒品罪，公訴意旨既認被告與證人丙○○互易之手機
    及十二公克安非他命，其價值相當，又認被告涉犯毒品危害防制條例第四條第二
    項之販賣第二級毒品罪，容有未洽，惟其基本社會事實同一，爰依法變更起訴法
    條，又被告有如事實欄所載之犯罪科刑及執行情形，有臺灣高等法院被告全國刑
    案紀錄表附卷可稽，其於有期徒刑執行完畢後五年內再犯本案法定刑為有期徒刑
    以上之罪，為累犯，應依法加重其刑。
三、原審未能詳查，並比較證人丙○○、甲○○前後不一致之供述，何者較為可採，
    逕採信證人丙○○、甲○○於原審之證述，然對於證人丙○○、甲○○於警訊及
    偵查時之供述何以不足採信，並未為任何之說明，置證人丙○○、甲○○於警訊
    、偵查時諸多不利被告之供述於不顧，就被告被訴販賣第二級毒品 (實係轉讓第
    二級毒品) 部分為無罪之判決，顯非允洽。檢察官上訴，執此指摘原判決此部分
    不當，核有理由，自應由本院將原判決予以撤銷改判。本院審酌被告前有多次施
    用安非他命犯罪紀錄，素行非佳，且以其所有安非他命與丙○○互易，戕害丙○○身心健康，然轉讓之安非他命數量僅約十二公克，數量非鉅，所生危害非屬重
    大，及其犯罪後多方設詞掩飾毫無悔意，暨參酌其犯罪之動機、手段、智識程度
    等一切犯罪情狀，量處如主文第二項所示之刑，以示懲儆。扣案之第二級毒品安
    非他命一包 (淨重七．七四公克) ，不問屬於犯人與否，應依毒品危害防制條例
    第十八條第一項前段之規定沒收銷燬之，又扣案之上開ＭＯＴＯＲＯＬＡ手機一
    支，係被告因犯本件轉讓第二級毒品所得之物，依毒品危害防制條例第十九條第
    一項前段規定，併予宣告沒收。至其餘扣案之第二級毒品安非他命四包 (淨重分
    別在０．三三至０．七二公克之間) ，則與本案轉讓第二級毒品無直接之牽連關
    係，而屬另案施用第二級毒品罪之證據，自應由另案為適法之處置，併此敘明。
四、被告經合法傳喚，無正當理由不到庭，爰不待其陳述，逕行判決。
據上論斷，應依刑事訴訟法第三百六十九條第一項前段、第三百六十四條、第三百七
十一條、第二百九十九條第一項前段、第三百條，毒品危害防制條例第八條第二項、
第十八條第一項前段、第十九條第一項前段，刑法第十一條前段第四十七條，判決
如主文。
本案經檢察官彭坤業到庭執行職務。
中      華      民      國    九十二    年      七      月    二十三    日
                              臺灣高等法院刑事第二十四庭
                                  審判長法  官  陳  貽  男
                                        法  官  陳  憲  裕
                                        法  官  徐  世  禎
右正本證明與原本無異。
如不服本判決應於收受送達後十日內向本院提出上訴書狀，其未敘述上訴之理由者並
得於提起上訴後十日內向本院補提理由書（均須按他造當事人之人數附繕本）。
                                        書記官  陳  玲  憶
中      華      民      國    九十二    年      七      月    二十三    日
附錄本判決論罪科刑法條：
毒品危害防制條例第八條第二項：
轉讓第二級毒品者，處六月以上五年以下有期徒刑，得併科新台幣七十萬
元以下罰金。


司法院資訊處製作；財團法人民間司法改革基金會備份。
